臺灣板橋地方法院刑事裁定　　　　　　 96年度交聲字第492號
原處分機關　交通部公路總局臺北區監理所
異　議　人
即受處分人　乙○○
上列異議人即受處分人因違反道路交通管理處罰條例案件，對於
交通部公路總局臺北區監理所中華民國96年4 月4 日以北監自裁
字裁40-AEV474172號所為之處分（原舉發案號：臺北市政府警察
局96年2 月4 日北市警交字第AEV474172 號）聲明異議，本院裁
定如下：
    主  文
異議駁回。
    理  由
一、原處分意旨略以：本件原處分機關係以受處分人即異議人乙
    ○○於民國（下同）96年2 月4 日12時41分許，駕駛車牌號
    碼8808-MR 號自用小客車，行經臺北市○○○路○ 段82巷10
    弄12號前，因「汽車駕駛人於行駛道路時使用手持式行動電
    話通話」之違規行為，由臺北市政府警察局士林分局執勤員
    警攔停後，以異議人違反道路交通管理處罰條例第31條之1
    第1 項之規定，以臺北市政府警察局96年2 月4 日北市警交
    字第AEV474172 號舉發通知單當場舉發，惟異議人不服，於
    同年月9 日向原處分機關提出申訴，經原處分機關函轉原舉
    發機關查處無誤後，爰依同條例第31條之1 第1 項之規定，
    處異議人罰鍰新臺幣（下同）3 千元。
二、聲明異議意旨略以：違規地點處為巷弄內，平、假日即停放
    許多車輛於此，時常會有附近鄰居訪客臨時停放，以不影響
    車輛通行為主，有照片可證明。伊之車輛雖未熄火，但已停
    駛於路邊，並非正在行駛中使用行動電話，與員警所述不同
    ，並未違規行駛。當日該名員警未有任何證據證明伊違規行
    駛，有證人可茲證明，當日警員開單時，伊之車輛已經停放
    在該處云云，請求撤銷原處分。
三、按汽車駕駛人於行駛道路時，使用手持式行動電話進行撥接
    或通話者，處新臺幣3 千元罰鍰，道路交通管理處罰條例第
    31條之1 第1 項定有明文。
四、經查：
（一）本件異議人乙○○於96年2 月4 日12時41分許，駕駛車牌
      號碼8808-MR 號自用小客車，行經臺北市○○○路○ 段82
      巷10弄12號前，因「汽車駕駛人於行駛道路時使用手持式
      行動電話通話」之違規行為，由臺北市政府警察局士林分
      局執勤員警攔停後後，以異議人違反道路交通管理處罰條
      例第31條之1 第1 項之規定，以臺北市政府警察局96年2
      月4 日北市警交字第AEV474172 號舉發，惟異議人不服，
      於同年月9 日向原處分機關提出申訴，經原處分機關函轉
      原舉發機關查處無誤後，爰依同條例第31條之1 第1 項之
      規定，處異議人罰鍰3 千元，此有舉發通知單、裁決書、
      申訴書、臺北市政府市警察局士林分局書函各1 紙附卷可
      稽。
（二）異議人雖以上開情詞置辯，並提出違規地點處車輛停放照
      片3 幀附卷。惟查，異議人確於前開時、地有前揭之違規
      事實，業據證人即本件執勤舉發之員警張義泰於本院審理
      中具結證述屬實，其證稱：「（問：對於本件異議人之罰
      單是否你開的？）是。（問：你當天看到的情形為何？）
      我當時為巡邏的勤務，發現異議人駕駛自小客，在行駛當
      中使用行動電話通話中，一直到違規地點，我就把他攔下
      ，我就請他出示行照、駕照，當場告發。（問：異議人說
      沒有熄火，當時是停在路邊使用行動電話，對此有何意見
      ？）車子到達停車地點之前100 公尺，我就有看到異議人
      在行進間使用行動電話，後來異議人到達他女友家的樓下
      ，他女朋友剛好出來，看到我跟他欄查，他女朋友問是什
      麼事情，他就對他女朋友說都是你害的，他女朋友的家長
      也有下來跟我求情，但是我還是依法告發。（問：你當時
      在100 公尺就看到，是否當時在巡邏？）當時我在巡邏，
      我很明確看到他在行進間使用行動電話，我等他停下來才
      去舉發。（問：從車窗是否可以看到異議人使用電話？）
      我非常明確有看到，因為異議人的車子是休旅車，比較高
      ，我印象很深刻。」等語明確（見本院96年6 月15日訊問
      筆錄第2 、3 頁）。徵諸證人之證詞，其對於本件舉發經
      過的記憶清晰，並尚能說出案發當時異議人所說之話語及
      關係人對其求情之情景，並對於異議人所駕駛的車型能清
      楚陳述，足徵證人對於本件舉發經過記憶清晰，應無誤判
      之虞。雖異議人之女友甲○○亦到庭證稱，其係於接到異
      議人之電話，方出去舉發地點，並見到員警在掣單舉發本
      件違規，是依證人甲○○之證言，僅能證明係接到異議人
      之電話方至舉發地點，實無從證明異議人是否係停放好車
      輛後才打電話。又異議人所呈之違規地點處車輛停放照片
      3 幀，亦僅能證明舉發之違規地點係屬於得臨時停車之巷
      弄處，惟並無法證明異議人確實無於行駛道路時使用手持
      式行動電話通話之違規行為，附此敘明。職是，異議人空
      言否認前開違規事實，所辯不足採信，應依法裁罰。
（三）次查，執行勤務警員掣單舉發違反道路交通管理處罰條例
      所列之違規事實，本質上為行政處分，係公務員基於職務
      上權力，依法就特定之具體事件所為具有公法上效果之單
      方行政行為，基於公務員為公法上行為具有公信力之原則
      ，該行政處分當可被推定為真正，其據以依法處分之事實
      認定亦為真正無誤。反之，若謂公務員一切行政行為均須
      預留證據以證其實，則國家行政勢必窒礙難行，據此，刑
      事訴訟法就犯罪證據有關之規定中與屬行政秩序罰之交通
      違規裁罰本質不合之部分，自不在準用之列。本此公信原
      則，立法者以道路交通管理處罰條例第92條第3 項之授權
      ，賦予行政機關訂定違反道路交通管理事件統一裁罰基準
      及處理細則，使執勤員警得當機處分，以達其維護交通秩
      序、安全之行政目的。再者，參以證人張義泰與異議人素
      不相識，亦無怨隙，應無甘冒自身觸犯偽證罪之風險而設
      詞誣攀異議人之理，且交通警員製單舉發違反道路交通處
      罰條例所列之違規事實，本質上係公務員依法執行職務之
      行為，如有枉法構陷或為不實記載之行為，亦需負擔嚴厲
      之刑事責任，國家並以此擔保公務員能忠實執行職務，如
      無其他證據顯示舉發警員有誤認或故意構陷之情事時，尚
      難以舉發警員無法提出其他證據佐證，即認其所述不可採
      信，故證人張義泰上開證述，應屬可採。
五、綜上，異議人確有汽車駕駛人於行駛道路時使用手持式行動
    電話通話之違規事實，既可認定。原處分機關即交通部公路
    總局臺北區○○○○○道路交通管理處罰條例第31條之1第1
    項及違反道路交通管理事件統一裁罰基準表規定，裁處罰鍰
    新臺幣3 千元，即無任何違誤，自應予維持。本件異議為無
    理由，應予駁回。
六、據上論斷，應依道路交通管理處罰條例第87條第2 項，道路
    交通案件處理辦法第19條，裁定如主文。
中　　華　　民　　國　　96　　年　　10　　月　　11　　日
                      交通法庭  法　官  吳幸娥
以上正本證明與原本無異
如不服本裁定應於送達後5 日內向本院提出抗告狀
                                書記官　陳靜怡
中　　華　　民　　國　　96　　年　　10　　月　　11　　日
